【裁判字號】    99,台上,2991
【裁判日期】    990513
【裁判案由】    違反槍砲彈藥刀械管制條例
【裁判全文】
最高法院刑事判決            九十九年度台上字第二九九一號
上  訴  人  台灣高等法院花蓮分院檢察署檢察官
被      告  甲○○
上列上訴人因被告違反槍砲彈藥刀械管制條例案件，不服台灣高
等法院花蓮分院中華民國九十七年六月三十日第二審判決（九十
七年度上訴字第一０一號，起訴案號：台灣花蓮地方法院檢察署
九十六年度偵緝字第三五七號），提起上訴，本院判決如下：
    主  文
原判決撤銷，發回台灣高等法院花蓮分院。
    理  由
本件原判決撤銷第一審諭知被告甲○○無罪之判決，改判論處被
告未經許可，持有可發射子彈具有殺傷力之土造長槍罪刑〔處有
期徒刑一年十月，併科罰金新台幣（下同）三萬元，罰金如易服
勞役，以一千元折算一日。緩刑四年。原判決主文第二項將被告
姓名誤繕為「林鋼茂」〕；固非無見。
惟查：（一）行為人未經許可，「販賣」、「轉讓、出租或出借
」、「意圖供自己或他人犯罪之用，而販賣、轉讓、出租或出借
」、「持有」槍砲彈藥刀械管制條例（下稱槍械管制條例）第四
條第一項第一款所定其他可發射金屬或子彈具有殺傷力之各式槍
砲者，槍械管制條例第八條第一、二、三、四項分別定有處罰之
明文；是行為人未經許可，將可發射子彈具有殺傷力之槍砲交予
他人，究係符合何項犯罪之構成要件，自應於判決內明確記載，
始足憑為論斷之依據。原判決於事實欄僅記載：被告於民國九十
三年底某日，取得原屬其姐夫鄧鎮勇（於九十二年十二月十九日
死亡）所有，可擊發適用子彈具殺傷力之土造長槍一支（槍枝管
制編號：0000000000；下稱系爭土造長槍）而持有之，並於九十
四年六月間某日，在徐雙勝（另案經原審法院判處未經許可，持
有可發射子彈具有殺傷力之土造長槍罪刑確定）住處，將系爭土
造長槍交予徐雙勝持有等情。對於被告究係基於何項犯罪之故意
而將系爭土造長槍交予徐雙勝，並未明白認定，詳細記載。本院
尚無從憑以判斷原判決論被告以持有系爭土造長槍罪之法則適用
是否適當，自有未洽。（二）證人徐雙勝於偵查時證稱：「槍是
甲○○給我的…我被查獲前，大約半年左右某日的下午，拿來我
家給我的…他知道我每天都會上山工作，會拿彈弓上山玩，他就
說玩彈弓作什麼，我拿一把槍給你，後來他就拿了被查獲的那把
槍給我，其實我知道他沒工作要錢，因為當天我有收到一筆帳，
就給他一萬元…我出事時還打電話與他商量，他還說要我各憑本
事，他那支手機還是我送他的」等語（見偵查卷第二八至二九頁
）；被告於原審亦自承：其曾收受徐雙勝所交付之一萬元及手機
等語（見原審卷第三九頁）。倘徐雙勝與被告上開所述均屬無訛
，則徐雙勝交付被告一萬元及手機，與被告交付系爭土造長槍予
徐雙勝，二者之間有無對價關係？二者之間若有對價關係，是否
係「販賣」系爭土造長槍？若無對價關係，則是否係「轉讓」系
爭土造長槍？又被告於持有系爭土造長槍之行為繼續中，將系爭
土造長槍「販賣」或「轉讓」予徐雙勝，被告持有之低度行為即
應為「販賣」或「轉讓」之高度行為所吸收，僅應論以「販賣」
或「轉讓」罪名，不再論以持有罪名。此於被告應成立何項罪名
有重要關係，原判決未詳加究明，調查釐清，率論被告以持有罪
名，併有調查未盡及理由不備之違誤。（三）依原判決認定之事
實，被告係在徐雙勝住處將系爭土造長槍交予徐雙勝，有如上述
；但原判決理由欄二(一)卻說明：「證人徐雙勝於偵查中之證述…
足以證明…係被告所交付。此亦核與被告於偵查中供稱之證人徐
雙勝之槍枝（即系爭土造長槍）為其姐夫鄧鎮勇所有，並係其丟
在山邊後，伊曾告知位置後由徐雙勝撿拾等語…及於本院供稱其
有將姐夫鄧鎮勇過世後所遺留之槍枝丟棄，並將位置告知證人徐
雙勝等語…大致符合」（見原判決正本第二頁），以系爭土造長
槍係被告丟棄在山邊，經被告告知所棄位置，再由徐雙勝自行前
往撿拾。原判決事實欄之記載與理由欄之說明，顯然齟齬，自有
理由矛盾之違誤。以上，或為檢察官上訴意旨所指摘，或為本院
得依職權調查之事項，應認原判決有撤銷發回更審之原因。
據上論結，應依刑事訴訟法第三百九十七條、第四百零一條，判
決如主文。
中    華    民    國  九十九  年    五    月   十三   日
                      最高法院刑事第七庭
                          審判長法官  林  永  茂
                                法官  蘇  振  堂
                                法官  蕭  仰  歸
                                法官  林  立  華
                                法官  陳  世  淙
本件正本證明與原本無異
                                      書  記  官
中    華    民    國  九十九  年    五    月   十七   日
                                                      Q

司法院資訊處製作；財團法人民間司法改革基金會備份。
